【裁判字號】    97,訴,1230
【裁判日期】    971029
【裁判案由】    偽造文書
【裁判全文】
臺灣屏東地方法院刑事判決              97年度訴字第1230號
公  訴  人  臺灣屏東地方法院檢察署檢察官
被      告  乙○○
                    （現在臺灣高雄女子監獄附設技訓所）
上列被告因偽造文書案件，經檢察官聲請簡易判決處刑（97年度
偵緝字第58號），本院改行通常審判程序，判決如下：
    主  文
乙○○無罪。
    理  由
一、公訴意旨略以：被告乙○○於受蕭淑姿委託處理蕭淑姿與甲
    ○○間之債務糾紛時，竟基於偽造文書之犯意，於93年6 月
    26日晚上7 時40分許，偽以「信聯財務公司」林淑敏之名義
    至屏東縣屏東市和興里和興3 之55號甲○○住處，與甲○○
    簽立和解書，約定以新臺幣120 萬元達成債務和解，並於和
    解書上偽造林淑敏之署押及指印各2 枚，足以生損害於甲○
    ○之財產及林淑敏之信用，因認被告涉犯刑法第216 條、第
    210 條之行使偽造私文書罪嫌。
二、按犯罪事實應依證據認定之，無證據不得認定犯罪事實；不
    能證明被告犯罪或其行為不罰者，應諭知無罪之判決，刑事
    訴訟法第154 條第2 項、第301 條第1 項分別定有明文。又
    事實之認定，應憑證據，如未能發現相當證據，或證據不足
    以證明，自不能以推測或擬制之方法，以為裁判基礎。認定
    不利於被告之事實，須依積極證據，苟積極證據不足為不利
    於被告事實之認定時，即應為有利於被告之認定，更不必有
    何有利之證據。認定犯罪事實所憑之證據，雖不以直接證據
    為限，間接證據亦包括在內；然而無論直接或間接證據，其
    為訴訟上之證明，須於通常一般之人均不致有所懷疑，而得
    確信其為真實之程度者，始得據為有罪之認定，倘其證明尚
    未達到此一程度，而有合理之懷疑存在時，事實審法院復已
    就其心證上理由予以闡述，敘明其如何無從為有罪之確信，
    因而為無罪之判決，尚不得任意指為違法。最高法院40年台
    上字第86號、30年上字第816 號、76年台上字第4986號判例
    可資參照。
三、檢察官認被告涉犯上揭罪嫌，除證人甲○○提出之和解書外
    ，無非以被告之供述、證人甲○○之證述、檢察事務官製作
    之公務電話紀錄，為其論據。
四、按被告以外之人於審判外之言詞或書面陳述，除法律有規定
    者外，不得作為證據，刑事訴訟法第159 條第1 項定有明文
    。經查前述檢察事務官製作之公務電話紀錄，乃傳聞證據，
    無證據能力，故不得作為判斷之依據。
五、訊據被告乙○○固坦承受僱於「信聯財務公司」且隨同該公
    司人員與甲○○商談和解時在場，惟否認有何偽造文書犯行
    ，辯稱：對該紙和解書已無印象等語。經查：
    (一)證人甲○○於偵訊中，透過遠距視訊螢幕，看到被告單獨
      一人，結證稱：林淑敏的名字是被告寫的，因為現場只有
      她一個女人。然於審理中到庭面對被告，結證稱：偵訊中
      看螢幕指認，主要是依據髮型與臉型，但在庭被告髮型與
      之不同，認不出來。況於準備程序中稱：已忘記林淑敏的
      簽名指印是否都是當場製作。從而，證人甲○○究竟能否
      確認被告為在該紙和解書上簽名捺印之人，即非無疑。
    (二)被告於偵訊中就證人甲○○所述表示意見時，筆錄雖載：
      「500 萬元的債務用120 萬元達成和解，對甲○○是有利
      的，我是受信聯財務公司委託處理此案，他們授權讓我簽
      名，所以我沒有偽造文書」，然被告於準備程序中解釋：
      「我當時是說如果是我簽名的話，對甲○○有利，而且可
      能是公司授權，並不是說那是我簽名的」，衡以偵訊中並
      未向被告提示和解書，予以特定其涉嫌偽造之文書，是以
      ，被告曾否坦承在該和解書上簽名林淑敏，亦非無疑。
    (三)證人甲○○所謂之和解書「原本」，係於準備程序前始向
      本院提供，並於準備程序中到庭說明：伊更無其他原本。
      惟其所謂和解書「原本」，實為和解書影本（含林淑敏簽
      名指印之影印各1 枚），加上林淑敏簽名指印原跡各1 枚
      ，有該和解書「原本」1 紙附卷可考。衡情應先有簽和解
      書之事實，然後有人拿去影印，有人在影本上製作林淑敏
      簽名指印各1 枚，始交付甲○○。經本院將該紙和解書「
      原本」、被告因另案入監之指紋卡、被告當庭直式書寫「
      林淑敏」20次之筆跡原本、臺灣高雄第二監獄收容人入監
      （所）前受傷、患病經過自述登記簿原本各1 紙、玉山銀
      行生活工場聯名卡申請書、臺灣中小企業銀行信用卡申請
      書影本各1 紙，送鑑定結果，指紋因紋線特徵不明，筆跡
      因送鑑資料不足，均無法比對，有法務部調查局97年7 月
      4 日調科貳字第09700265740 號、同年月24日調科貳字第
      09700300200 號、同年8 月15日調科貳字第09700332260
      號函3 件在卷可據，無法證明上開和解書之林淑敏簽名或
      指印係被告所為。
    (四)此外，簽訂和解書當場簽名林淑敏並捺指印之人，與影印
      和解書後在影本上簽名並捺指印之人，是否為同一人？而
      簽名並捺指印之人，與將和解書影本交付甲○○而行使之
      人，是否為同一人？均有可疑。
    (五)縱被告係於上開和解書原本、影本上簽名林淑敏、捺指印
      兼為交付甲○○之人，惟甲○○於臺灣屏東地方法院檢察
      署94年度偵字第4393號妨害自由案件之告訴狀承認曾向蕭
      淑姿等借款500 萬元，係主張嗣以移轉不動產抵償，但蕭
      淑姿否認其清償，可見甲○○與蕭淑姿確有債務糾紛（該
      案件業經檢察官不起訴處分確定），經本院核閱該案卷宗
      無誤。依上開和解書所載，僅係甲○○向「信聯財務公司
      代理人林淑敏」承諾願以限期清償120 萬元之條件，使蕭
      淑姿之500 萬元債權消滅，若未履行條件，無非承認自己
      對蕭淑姿原先有500 萬元之債務，並無增加債務或利息之
      約定，至於甲○○就原先債務有無清償之事實，本得另行
      主張，因此，上開和解書即使出於偽造，如何足生損害於
      甲○○之財產？尚有疑問。
    (六)依上開和解書所載相對人，基於債之相對性，法律上僅有
      「信聯財務公司」得向甲○○主張上開和解條件，而實際
      意思表示係該公司「代理人林淑敏」為之，若實際上並無
      林淑敏其人存在，或林淑敏本人未曾直接授權或間接概括
      授權同意被告使用其名義與甲○○簽立上開和解書，被告
      顯無必要憑空為林淑敏創造該項法律權益，而創造該項法
      律權益後，亦顯因「無林淑敏其人」或「林淑敏未曾同意
      而無意主張該項權益」等原因，致使該紙和解書無實益，
      故衡情應有「信聯財務公司代理人林淑敏」其人，且自行
      或直接授權或間接概括授權同意該公司人員與甲○○簽立
      上開和解書，始合於常情。準此，如何足生損害於林淑敏
      之信用？仍有可疑。
    (七)因前揭合理懷疑存在，自難遽認被告有偽造文書犯行。
六、綜上所述，檢察官所為舉證，尚不足證明被告有偽造文書之
    犯行，此外，本院復查無其他積極證據足認被告有檢察官所
    指之犯行，揆諸首揭說明，自應為無罪之諭知。
據上論斷，應依刑事訴訟法第301 條第1 項，判決如主文。
本案經檢察官許大偉到庭執行職務
中    華    民    國    97    年    10    月    29    日
                  刑事第四庭    審判長法  官  莊鎮遠
                                      法  官  江振源
                                      法  官  蔡嘉裕
以上正本證明與原本無異。
檢察官如不服本判決，應於收受本判決送達後10日內，向本院提
出書狀，上訴於臺灣高等法院高雄分院。
中    華    民    國    97    年    10    月    29    日
                                      書記官  許倬維


司法院資訊處製作；財團法人民間司法改革基金會備份。
